【裁判字號】    98,審訴,1849
【裁判日期】    980731
【裁判案由】    毒品危害防制條例
【裁判全文】
臺灣桃園地方法院刑事判決            98年度審訴字第1849號
公  訴  人  臺灣桃園地方法院檢察署檢察官
被      告  甲○○
上列被告因違反毒品危害防制條例案件，經檢察官提起公訴（98
年度毒偵字第1302號），嗣於本院準備程序進行中，被告就被訴
事實為有罪之陳述，經本院告知簡式審判程序意旨，並聽取公訴
人及被告之意見後，本院合議庭裁定改由受命法官獨任依簡式審
判程序審理，並判決如下：
    主  文
甲○○施用第一級毒品，累犯，處有期徒刑捌月，扣案之第一級
毒品海洛因肆包（合計驗餘淨重共拾點捌壹公克）均沒收銷燬之
，自製藥鏟壹支沒收；又施用第二級毒品，累犯，處有期徒刑玖
月，扣案之第二級毒品甲基安非他命肆包含袋（合計驗餘毛重共
參點捌肆公克）均沒收銷燬之，自製藥鏟壹支、吸食器壹組均沒
收。應執行有期徒刑壹年參月，扣案之第一級毒品海洛因肆包（
合計驗餘淨重共拾點捌壹公克）、第二級毒品甲基安非他命肆包
含袋（合計驗餘毛重共參點捌肆公克）均沒收銷燬之，自製藥鏟
壹支、吸食器壹組均沒收。
    事  實
一、甲○○前於民國87年間因施用毒品案件，經本院以87年度毒
    聲字第3039號裁定送觀察、勒戒後，因認有繼續施用毒品傾
    向，再經本院以87年度毒聲字第3330號裁定令入戒治處所施
    以強制戒治，嗣經本院以88年度毒聲字第2355號裁定停止戒
    治，於88年5 月12日停止戒治併付保護管束出所，迄88年12
    月20日保護管束期滿，未經撤銷停止戒治，視為強制戒治執
    行完畢，並經臺灣桃園地方法院檢察署檢察官以89年度戒偵
    字第28號為不起訴處分確定；復於前揭強制戒治執行完畢後
    5 年內，即於92年間再因施用第二級毒品案件，經臺灣苗栗
    地方法院以92年度毒聲字第150 號裁定令入戒治處所施以強
    制戒治，於93年1 月9 日因毒品危害防制條例修正報結出所
    ，該次施用第二級毒品犯行並經臺灣苗栗地方法院以92年度
    易字第113 號判決判處有期徒刑8 月確定；另於86年間因違
    反麻醉藥品管理條例案件，經臺灣高等法院以87年度上訴字
    第366 號判決判處有期徒刑5 年4 月確定，於91年1 月24日
    縮刑假釋併付保護管束出監，嗣經撤銷假釋，尚餘殘刑2 年
    5 月10日，並與上開施用第二級毒品判處之有期徒刑8 月接
    續執行，於95年12月7 日期滿執行完畢（於本案構成累犯）
    。詎其仍不知悔改，復基於施用第一級毒品海洛因及第二級
    毒品甲基安非他命之犯意，於98年3 月14日下午4 、5 時許
    ，在其位於桃園縣平鎮市○○路38巷5 號4 樓租屋處內，分
    別以抽香煙之方式施用海洛因及以吸食器燒烤之方式施用甲
    基安非他命各1 次。嗣於同日晚間11時40分許，在上址為警
    查獲，並扣得第一級毒品海洛因4 包（合計驗餘淨重共10.8
    1 公克）、第二級毒品甲基安非他命4 包含袋（合計驗餘毛
    重共3.84公克）及其所有供（但非專供）施用海洛因或甲基
    安非他命所用之自製藥鏟1 支、吸食器1 組。
二、案經桃園縣政府警察局平鎮分局報請臺灣桃園地方法院檢察
    署檢察官偵查起訴。
    理  由
一、本案被告甲○○所犯之罪，並非法定刑為死刑、無期徒刑或
    最輕本刑3 年以上有期徒刑之罪，亦非高等法院管轄第一審
    之案件，而被告於準備程序中就被訴事實已為有罪之陳述，
    經本院告知簡式審判程序之旨，並聽取公訴人及被告之意見
    後，本院乃依刑事訴訟法第273 條之1 第1 項規定，裁定進
    行簡式審判程序，合先敘明。
二、上揭事實業據被告甲○○於警詢、偵查及本院審理中均坦承
    不諱，而被告為警查獲後所採集之尿液檢體，經送請台灣檢
    驗科技股份有限公司以酵素免疫分析法初步檢驗，再佐以氣
    相層析質譜儀分析法確認檢驗結果確呈嗎啡及安非他命類陽
    性反應，此有桃園縣政府警察局平鎮分局被採尿人尿液暨毒
    品真實姓名與編號對照表及台灣檢驗科技股份有限公司濫用
    藥物檢驗報告（尿液部分）各1 紙附卷可稽，且現場查獲之
    粉末4 包（合計驗餘淨重共10.81 公克）及透明結晶4 包含
    袋（合計驗餘毛重共3.84公克），經送法務部調查局濫用藥
    物實驗室及台灣檢驗科技股份有限公司檢驗結果，分別確含
    海洛因及甲基安非他命成分，此有法務部調查局濫用藥物實
    驗室98年4 月27日調科壹字第09823013080 號鑑定書及台灣
    檢驗科技股份有限公司濫用藥物檢驗報告（藥物部分）各1
    紙在卷可佐，足認被告上開任意性之自白確與事實相符，應
    堪採信。又按毒品危害防制條例於92年7 月9 日修正公布，
    自93年1 月9 日施行，而依修正後之規定，僅限於「初犯」
    及「5 年後再犯」2 種情形，始應先經觀察、勒戒或強制戒
    治程序。倘被告於5 年內已再犯，經依法追訴處罰，縱其第
    3 次（或第3 次以上）再度施用毒品之時間，在初犯經觀察
    、勒戒或強制戒治執行完畢釋放5 年以後，已不合於「5 年
    後再犯」之規定，且因已於「5 年內再犯」，顯見其再犯率
    甚高，原實施觀察、勒戒或強制戒治，已無法收其實效，即
    應依該條例第10條規定處罰；又所謂5 年戒斷期間之計算，
    係指相鄰之前後2 次施用毒品時間之間隔而言，非可飛躍自
    初次起算其5 年期間（最高法院95年度第7 次刑事庭會議決
    議、最高法院95年度台非字第65號判決參照）。經查，本件
    被告於前案強制戒治執行完畢釋放後5 年內，即再因施用第
    二級毒品案件，經臺灣苗栗地方法院以92年度易字第113 號
    判決判處有期徒刑8 月確定，此有臺灣高等法院被告前案紀
    錄表1 份在卷足憑，是本件被告施用第一、二級毒品犯行雖
    已於前案強制戒治執行完畢後5 年後，惟因其已於5 年內再
    犯，依上開說明，仍應追訴處罰。綜上，本件事證明確，被
    告犯行堪以認定，應依法論科。
三、核被告甲○○所為，分別係犯毒品危害防制條例第10條第1
    項之施用第一級毒品罪及同條第2 項之施用第二級毒品罪。
    被告於施用第一、二級毒品前後持有第一、二級毒品之低度
    行為，應為其施用之高度行為所吸收，均不另論罪。被告所
    犯上開二罪間，犯意各別，行為互殊，應分論併罰。又被告
    有如上開事實欄一所載之科刑及執行紀錄，有臺灣高等法院
    被告前案紀錄表1 份在卷足憑，其受徒刑之執行完畢後5 年
    內故意再犯本件有期徒刑以上之二罪，皆為累犯，均應依刑
    法第47條第1 項之規定，加重其刑。爰審酌被告已有施用毒
    品前科，於本案復另行施用第一、二級毒品海洛因及甲基安
    非他命，顯見其意志不堅，缺乏勒戒動機，其施用毒品足以
    導致精神障礙、性格異常，甚至造成生命危險，戕害一己之
    身體健康，惟念其犯後尚能坦承犯行、態度良好等一切情狀
    ，分別量處如主文所示之刑，並定其應執行之刑。至扣案之
    第一級毒品海洛因4 包（合計驗餘淨重共10.81 公克）、第
    二級毒品甲基安非他命4 包含袋（合計驗餘毛重共3.84公克
    ），均屬違禁物，皆應依毒品危害防制條例第18條第1 項前
    段規定，宣告沒收銷燬之；而扣案之自製藥鏟1 支及吸食器
    1 組均係被告所有，供施用海洛因或甲基安非他命所用之物
    ，業據被告供承在卷，爰依刑法第38條第1 項第2 款規定，
    宣告沒收之，附此敘明。
據上論斷，應依刑事訴訟法第273 條之1 第1 項、第299 條第1
項前段，毒品危害防制條例第10條第1 項、第2 項、第18條第1
項前段，刑法第11條、第47條第1 項、第38條第1 項第2 款、第
51條第5 款，判決如主文。
本案經檢察官王惟琪到庭執行職務。
中    華    民    國    98    年    7    月     31    日
                        刑事庭  法  官  鍾雅蘭
以上正本證明與原本無異。
如不服本判決，得自收受送達之翌日起10日內向本院提出上訴狀
（應附繕本），其未敘述上訴理由者，應於上訴期間屆滿後20日
內補提理由書狀於本院，上訴於臺灣高等法院。
                                書記官  楊郁馨
中    華    民    國    98    年    7    月     31    日
附錄本案論罪科刑法條：
毒品危害防制條例第10條
施用第一級毒品者，處6 月以上5 年以下有期徒刑。
施用第二級毒品者，處3 年以下有期徒刑。


司法院資訊處製作；財團法人民間司法改革基金會備份。
